臺灣臺北地方法院刑事判決　　　　　　　　　　　　　九十三年度交訴字第三八號
　　　公　訴　人　臺灣臺北地方法院檢察署檢察官
　　　被　　　告　甲○○
　　　選任辯護人　朱麗真律師
右列被告因業務過失致死案件，經檢察官提起公訴（九十三年度偵字第七二二０號）
，及就同事實移送併辦 (九十三年度偵字第一一０三０號），被告先就被訴事實為有
罪之陳述，本院合議庭裁定行簡式審判程序，本院判決如左：
    主  文
甲○○從事業務之人，因業務上之過失致人於死，處有期徒刑陸月，如易科罰金，以
參佰元折算壹日，緩刑參年。
    事  實
一、甲○○係指南汽車客運股份有限公司（下稱指南客運公司）之營業用大客車駕駛
　　員，平日以駕駛客運營業用大客車為業，為從事駕駛業務之人。於民國九十三年
　　三月三十日下午五時十分許，駕駛指南客運公司車牌號碼ＦＳ─八四五號之營業
　　大客車，沿臺北市○○路由西向東方向行駛，途經徐州路與林森南路交岔路口，
    欲左轉北向進入林森南路之際，應注意車前狀況，隨時採取必要之安全措施，及
    汽車行近行人穿越道前，應減速慢行，遇有行人穿越時，無論有無交通警察指揮
    或號誌指示，均應暫停讓行人先行通過，而當時天候晴，日間自然光線，市區○
    ○道路乾燥，路面無缺陷及道路無障礙物，視距良好，行車管制號誌運作正常，
    又無不能注意之情形，竟疏未注意，貿然駕駛前開大客車左轉進入林森南路行駛
    ，適曹清坤亦步行至該處之行人穿越道上，由西向東穿越林森南路，甲○○所駕
    上述車輛之車頭右前方遂撞擊正在林森南路行人穿越道上步行之曹清坤，致曹清
    坤當場倒地，受有頭部鈍傷併內出血之傷害，經送醫急救後，延至同年四月一日
    下午七時五十六分許，因腦幹衰竭，不治死亡。甲○○於肇事後未被有偵查犯罪
    職權之機關或公務員發覺前，即主動向據報到場處理之臺北市政府警察局中正第
    一分局警員坦承肇事自首接受裁判。
二、案經臺北市政府警察局中正第一分局報告臺灣臺北地方法院檢察署檢察官相驗後
    偵查起訴，本院合議庭裁定行簡式審判程序。
    理  由
一、右揭因業務上過失致被害人曹清坤死亡之犯罪事實，業據被告甲○○於檢察官訊
    問時及本院審理時坦承不諱（見九十三年度核退字第一九一二號卷第五頁及本院
    審判筆錄），核與證人吳唯雄於警訊時所述：當時他乘坐前揭公車，快到徐州路
    與林森南路口時，站立於被告之右後方，正在刷悠遊卡準備下車，被告正在轉彎
    到林森南路時，已經看見被害人曹清坤，而且按二聲喇叭示警，但被告並沒有減
    速仍繼續行駛，被害人也沒有加速通過該路口，該公車右前方才碰撞被害人，被
    害人即向後倒地，被告馬上下車攙扶被害人至路旁休息，並呼叫救護車等語情節
    相符（見九十三年度偵字第一一０三０號卷第二、三、十六頁），並有臺北市政
    府警察局中正一分局交通分隊道路交通事故談話紀錄表、補充資料表、現場圖、
    調查報告表及臺北市政府警察局交通警察大隊交通事故分析研判表（見同偵卷第
    十六至十八頁、第六十頁及本院卷）、道路交通事故照片（見同偵卷第四三頁至
    第五一頁及本院卷）在卷可稽。又當時天候晴，日間自然光線，市區○○道路乾
    燥，路面無缺陷及道路無障礙物，視距良好，行車管制號誌運作正常之情，亦有
    前開調查報告表附卷足憑。而被害人曹清坤確實因本件事故受有頭部鈍傷併內出
    血之傷害，經送醫急救後，延至同年四月一日下午七時五十六分許，仍因腦幹衰
    竭，不治死亡，業經臺灣臺北地方法院檢察署檢察官督同法醫師相驗屬實，此有
    相驗屍體證明書（見同相驗卷第七二頁）及相驗筆錄、驗斷書（見同相驗卷第七
    一頁、第二八頁至第三二頁）在卷可參。再者，被告於肇事後未被有偵查犯罪職
    權之機關或公務員發覺前，即主動報警並向據報到場處理之臺北市政府警察局中
    正第一分局警員坦承肇事自首接受裁判乙情，亦有臺北市政府警察局中正第一分
    局處理相驗案件初步調查報告暨報驗書（見同偵卷第四頁）、及臺北市政府警察
    局勤務指揮中心受理各類案件紀錄單（見本院卷）附卷可佐。
二、按汽車行駛時，駕駛人應注意車前狀況，隨時採取必要之安全措施；汽車行近行
    人穿越道前，應減速慢行，遇有行人穿越時，無論有無交通警察指揮或號誌指示
    ，均應暫停讓行人先行通過，道路交通安全規則第九十四條第三項、第一百零三
    條定有明文。本件被告於前揭時、地駕駛上開營業用大客車，擬左轉北向進入林
    森南路，當時天候晴，日間自然光線，市區○○道路乾燥，路面無缺陷及道路無
    障礙物，視距良好，行車管制號誌運作正常，依其智識、能力，又無不能注意之
    情事，業如前述，詎被告竟疏未注意車前行人穿越道上有無行人通過，貿然穿越
    路口西側東西向行人穿越道，適被害人依號誌指示沿路口西側東西向行人穿越道
    由西向東方向穿越林森南路，被告所駕車輛右前方遂撞擊被害人，被害人因而向
    後倒地，受有前開傷害，經送醫急救，仍因腦幹衰竭，於前述時間死亡，被告有
    未注意車前狀況、未注意行人穿越道上有無行人通過並讓行人優先通行之過失甚
    明，且其過失行為與被害人之死亡間，有相當因果關係。是本件事證明確，被告
    犯行堪以認定，應依法論科。
三、被告為指南客運公司之營業用大客車之駕駛員，平日以駕駛營業用大客車為業，
    係以駕駛為業務之人，是核其所為，係犯刑法第二百七十六條第二項從事業務之
    人，因業務上之過失致人於死罪。被告駕車行經行人穿越道未依規定讓行人優先
    通行，撞擊被害人、致被害人傷重不治死亡，前皆提及，應依道路交通管理處罰
    條例第八十六條第一項之規定，加重其刑。又被告肇事後，即主動向據報到場處
    理之臺北市政府警察局中正第一分局警員坦承肇事自首接受裁判乙情，亦有前開
    臺北市政府警察局中正第一分局處理相驗案件初步調查報告既報驗書、臺北市政
    府警察局勤務指揮中心受理各類案件紀錄單可考，被告於有權偵查犯罪之機關尚
    不知犯罪事實及犯罪人之前自首而願接受裁判，應依刑法第六十二條前段之規定
    減輕其刑，並依同法第七十一條第一項規定先加後減其刑。爰審酌被告並無前科
    、素行良好，有臺灣高等法院被告全國前案紀錄表可按，因一時疏失，未遵守道
    路交通安全規則，貿然闖越行人穿越道，終至肇事致人於死，造成無可挽救之遺
    憾，並使被害人家屬痛失至親，過失情節重大，犯罪所生危害亦甚重，但犯後旋
    即自首、將被害人送醫，且已與被害人家屬達成和解、賠償被害人家屬所受損害
    ，有和解書附卷可資參佐，以及公訴人求處之刑度等一切情狀，量處如主文所示
    之刑，並諭知易科罰金之折算標準。又被告前未曾受有期徒刑以上刑之宣告、素
    行甚佳，因一時疏失，未遵守道路交通安全規則，終至肇事致人於死，惟犯後旋
    即自首、將被害人送醫，且已與被害人家屬達成和解、賠償被害人家屬所受損害
    ，前均論及，經此偵、審程序後，當知所警惕、信無再犯之虞，本院認宣告之刑
    以暫不執行為適當，爰併予宣告緩刑三年，以啟自新。
據上論斷，應依刑事訴訟法第二百七十三之一條第一項、第二百九十九條第一項前段
，道路交通管理處罰條例第八十六條第一項，刑法第二百七十六條第二項、第六十二
條前段、第四十一條第一項前段、第七十四條第一款，罰金罰鍰提高標準條例第一條
前段、第二條，判決如主文。
本案經檢察官李傳侯到庭執行職務。
中　　　華　　　民　　　國　　九十三　　年　　十二  　　月　　三十一　　日
                              臺灣臺北地方法院刑事第五庭
                                      法  官　賴　秀　蘭
右正本證明與原本無異。
如不服本判決應於送達後十日內向本院提出上訴狀。
                                      書記官  陳　惠　娟
中　　　華　　　民　　　國　　九十三　　年　　十二  　　月　　三十一　　日
附錄：本案論罪科刑法條全文
中華民國刑法第二百七十六條：
(過失致死罪)
因過失致人於死者，處二年以下有期徒刑、拘役或二千元以下罰金。
從事業務之人，因業務上之過失犯前項之罪者，處五年以下有期徒刑或拘役，得併科
三千元以下罰金。
